【裁判字號】    95,簡上,683
【裁判日期】    950823
【裁判案由】    違反保護令罪
【裁判全文】
臺灣高雄地方法院刑事判決             95年度簡上字第683號
上  訴  人
即  被  告  甲○○
上列上訴人即被告因違反保護令案件，不服本院高雄簡易庭95年
度簡字第2781號第一審判決（聲請簡易判決處刑案號：臺灣高雄
地方法院檢察署95年度偵字第7793號），提起上訴，本院管轄之
第二審合議庭判決如下：
    主  文
上訴駁回。
    事  實
一、甲○○與乙○○係夫妻，2 人間具有家庭暴力防治法第3 條
    第1 款之家庭成員關係，明知其曾於民國94年11月30日，經
    臺灣高雄地方法院依家庭暴力防治法第13條規定，以94年度
    家護字第1094號核發民事通常保護令裁定，令其不得對乙○
    ○實施身體或精神上不法侵害之行為，且不得直接或間接對
    乙○○為騷擾行為，有效期間為1 年。詎甲○○於收受前揭
    民事通常保護令裁定後，竟基於違反上開保護令裁定之犯意
    ，於95年2 月17日10時30分許（原聲請簡易判決處刑書誤載
    為95年2 月18日凌晨1 時30分許），在高雄市○○區○○路
    19 號2樓之2 住處，因談及離婚等事情與乙○○發生口角，
    而出手毆打乙○○頭部等部位，致使乙○○受有頭枕及額頭
    壓痛及輕微血腫、右手挫傷、右手臂及左手臂挫傷之傷害（
    傷害部分未據告訴），因而違反前揭民事通常保護令之規定
    。
二、案經高雄市政府警察局左營分局移送臺灣高雄地方法院檢察
    署檢察官偵查後，聲請簡易判決處刑。
    理  由
一、本案經本院審理結果，認原審以上訴人即被告甲○○所為，
    係犯違反家庭暴力防治法第50條第1 款之違反保護令罪，判
    處有期徒刑2 月，如易科罰金，以銀元300 元（即新臺幣
    900 元）折算1 日，其認事用法均無違誤，量刑亦屬妥適，
    應予維持，除引用第一審判決書記載之證據及理由（如附件
    ）外，論罪科刑理由並補充如下：
(一)上訴人即被告上訴意旨稱：伊與被害人乙○○發生拉扯，係
    擔心被害人撞牆自殺，伊並未非出手推被害人撞牆，絕無違
    反保護令之犯意云云。經查：證人即被害人乙○○於本院審
    理時證稱：「（檢察官問：95年2 月17日是否去找被告甲○
    ○？）當時我們分居中，我有打電話與被告談離婚的事情，
    因為隔天是他生日，我想要還他壹支手機，因為之前被告送
    我壹支手機，我們約在大順路遠傳電信公司見面，見面後被
    告跟我說家裡還有我的信件，所以我才與被告一起回被告重
    立路的家去取信，回到家談到離婚的事情，被告跟我發生口
    角，之後被告不高興就舉起手來作勢要打我，我阻擋他，拉
    扯過程中，被告用力推我去撞木頭製的裝飾牆壁，我有受傷
    並有提出驗傷單，是因為被告推我我才受傷。…（檢察官問
    ：95年2 月17日案發當時是否向被告說妳要自殺或有自殺的
    舉動？）沒有。…（被告問：請問證人當時是否情緒很激動
    ，做出一些激動的行為？）我們當時只有言語吵架，雙方講
    話比較大聲，並沒有激動的行為。」等語明確（見本院卷第
    32 頁 、第33頁），且經核與高雄榮民總醫院段理家庭暴力
    事件驗傷診斷書所載傷勢相符，顯見被害人於案發當日並無
    被告陳稱之自殺舉動，則被告前開辯解，即屬卸責之詞，要
    難採信。原判決採擇證據、認定事實、適用法律均無不當，
    量刑亦甚妥適，被告仍執前詞上訴指摘原判決不當，請求撤
    銷改判，尚非可採，其上訴為無理由，應予駁回。
(二)按行為後法律有變更者，適用行為時之法律，但行為後之法
    律有利於行為人者，適用最有利於行為人之法律，刑法第2
    條第1 項定有明文。本件被告於犯罪時之刑法第41條第1 項
    前段規定：「犯最重本刑為5 年以下有期徒刑以下之刑之罪
    ，而受6 個月以下有期徒刑或拘役之宣告，因身體、教育、
    職業、家庭之關係或其他正當事由，執行顯有困難者，得以
    1 元以上3 元以下折算一日，易科罰金。」，且被告行為時
    之易科罰金折算標準，修正前罰金罰鍰提高標準條例第2 條
    前段（現已刪除）規定，就其原定數額提高為100 倍折算1
    日，則本件被告行為時之易科罰金折算標準，應以銀元300
    元折算1 日，經折算為新臺幣後，應以新臺幣900 元折算為
    1 日。惟95年7 月1 日修正公布施行之刑法第41條第1 項前
    段則規定：「犯最重本刑為5 年以下有期徒刑以下之刑之罪
    ，而受6 個月以下有期徒刑或拘役之宣告者，得以新臺幣1
    千元、2 千元或3 千元折算1 日，易科罰金。」，經比較修
    正前後之易科罰金折算標準，以95年7 月1 日修正公布施行
    前之規定，較有利於受刑人，是應依刑法第2 條第1 項前段
    ，適用修正前刑法第41條第1 項前段規定，定其折算標準。
(三)據上論結欄所引「刑法第41條第1 項前段、罰金罰緩提高標
    準條例第2 條」，補充更正為：「刑法第2 條第1 項前段，
    修正前刑法第41條第1 項前段，罰金罰鍰提高標準條例刪除
    前第2 條」。
三、末查，本件原審判決未及比較新舊法，實務往例有認原判決
    未及比較適用新舊法，上訴後經比較結果雖仍以舊法有利於
    行為人，且原判決別無其他撤銷事由時，上訴審仍應以此為
    由撤銷改判，然而，修正後之刑法規定係以適用行為時法為
    原則，因此原判決雖未及比較適用，然本件上訴本院合議庭
    後，經比較新舊法，行為後之法律即新法並非較有利於行為
    人，仍應適用修正前之行為時法，已如前述，則原判決適用
    行為時法即無不當，自不構成撤銷改判之事由，併此敘明。
四、據上論斷，應依刑事訴訟法第455 條之1 第1 項、第3 項、
    第368條、第373 條，判決如主文。
本案經檢察官李文和到庭執行職務。
中    華    民    國    95    年    8     月    23    日
                  刑事第十二庭  審判長法  官  施柏宏
                                      法  官  洪能超
                                      法  官  林書慧
以上正本證明與原本無異。
不得上訴。
中    華    民    國    95    年    8     月    24    日
                                      書記官  鍾錦祥
附錄本件論罪科刑法條：
家庭暴力防治法第50條
違反法院依第13條、第15條所為之下列裁定者，為本法所稱之違
反保護令罪，處3 年以下有期徒刑、拘役或科或併科新台幣10萬
元以下罰金︰
一、禁止實施家庭暴力行為。
二、禁止直接或間接騷擾、接觸、通話或其他連絡行為。
三、命遷出住居所。
四、遠離住居所、工作場所、學校或其他特定場所。
五、完成加害人處遇計畫：戒癮治療、精神治療、心理輔導或其
    他治療、輔導。


司法院資訊處製作；財團法人民間司法改革基金會備份。
